【裁判字號】    98,審救,118
【裁判日期】    980703
【裁判案由】    訴訟救助
【裁判全文】
臺灣臺北地方法院民事裁定             98年度審救字第118號
聲  請  人  甲○○
上列聲請人因與相對人乙○○等間請求損害賠償事件聲請訴訟救
助，本院裁定如下：
    主  文
聲請駁回。
    理  由
一、本件聲請意旨略以：伊所有土地為19平方公尺畸零空地，價
    值僅約新台幣（下同）263,580 元，該地處分不易，且伊母
    年老中風由伊照顧，自98年2 月14日起無工作收入，已無資
    力支付訴訟費用，爰依民事訴訟法第107 條第1 項規定，聲
    請訴訟救助等語。
二、按當事人無資力支出訴訟費用者，法院應依聲請，以裁定准
    予訴訟救助。但顯無勝訴之望者，不在此限。民事訴訟法第
    107 條第1 項定有明文。又依同法第109 條第2 項、第284
    條之規定，當事人聲請訴訟救助，關於無資力支出訴訟費用
    之事由，應提出可使法院信其主張為真實並能即時調查之證
    據以釋明之。又所謂「無資力」係指窘於生活，且缺乏經濟
    信用者而言（最高法院43年台抗字第152 判例意旨參照）。
    申言之，若非取給於自己或共同生活親屬基本生活之費用不
    能支出訴訟費用，且無籌措款項以支出訴訟費用之信用技能
    ，即難謂為無資力支出訴訟費用。而法院調查聲請人是否無
    資力支出訴訟費用，專就聲請人提出之證據為之，如聲請人
    並未提出證據，或依其提出之證據，未能信其無資力支出訴
    訟費用之主張為真實，即應將其聲請駁回，並無依職權調查
    或定期命補正之必要（最高法院26年滬抗字第34號判例意旨
    參照）。又所謂顯無勝訴之望者，係指聲請訴訟救助之當事
    人所提起之訴或上訴依其主張之事實於法律上本無獲得勝訴
    之望；或其起訴或上訴為不合法之情形，亦即無須調查辯論
    ，即知其應受敗訴之裁判者而言。
三、本件聲請人聲請訴訟救助，僅提出其母藍黃秀金病症暨失能
    診證斷證明書、財政部台灣省中區國稅局財產歸屬資料清單
    、97年度綜合所得稅各類所得資料清單、郵政存簿儲金簿等
    件為證。然查，聲請人既自認擁有價值約26萬餘元之土地，
    並有其所提之財產歸屬資料清單附卷可稽，已難認聲請人無
    資力。又觀諸聲請人提出其所有之郵政存簿儲金簿之結餘金
    額固記載1,212 元，然該等帳戶既具有活期儲蓄存款性質，
    則帳戶結餘金額當有增減情形，而非固定不變，無從以某一
    時間點之結餘金額，即遽認聲請人已無資力，充其量僅能顯
    示聲請人於該時點帳戶所結餘之金額為何，故聲請人是否即
    無現金，亦非無疑。又聲請人雖主張其符合中低收入戶標準
    ，並提出臺中市北區區公所函為憑。惟查，中低收入戶標準
    乃行政主管機關為提供社會救助所設立之核定標準，與法院
    就有無資力支出訴訟費用之認定，係屬二事。聲請人執此謂
    其係無資力者，自難採信。是綜合上開各情，足徵聲請人並
    非毫無恆產而缺乏經濟信用，非不得以其既有財產及自身之
    經濟上信用籌措裁判費，核與前揭所述訴訟救助之要件不符
    。依上開說明，其聲請自屬不應准許。
四、依法裁定如主文。
中    華    民    國    98    年    7     月    3     日
                  民事第六庭法  官  劉又菁
以上正本係照原本作成。
如對本裁定抗告須於裁定送達後10日內向本院提出抗告狀，並繳
納抗告費新臺幣1,000元。
中    華    民    國    98    年    7     月    3     日
                            書記官  潘惠梅


司法院資訊處製作；財團法人民間司法改革基金會備份。
